臺灣高等法院刑事裁定
110年度聲字第3925號
聲明異議人
即  受刑人  林永興



                    （現於法務部○○○○○○○○○○○                      執行中）
上列聲明異議人即受刑人因竊盜案件，對於臺灣新北地方檢察署
檢察官執行之指揮（中華民國110年7月28日新北檢錫癸107執沒5
297字第1100064156號函）聲明異議，本院裁定如下：
    主  文
聲明異議駁回。
    理  由
一、聲明異議意旨略以：聲明異議人即受刑人林永興（下稱受刑
    人）本案已捐款新臺幣（下同）21,886元作公益慈善，算給
    予受害者的賠償，是受刑人之犯罪所得43,199元應扣除捐款
    款項，該捐款之21,886元如予追徵，依刑法第38條之2第1項
    、第2項有過苛之虞、欠缺刑法之重要性及犯罪所得價值低
    微之情形等語。
二、按受刑人或其法定代理人或配偶以檢察官執行之指揮為不當
    者，得向諭知該裁判之法院聲明異議，刑事訴訟法第484條
    固定有明文。惟判決確定後即生效力，檢察官如依確定判決
    內容為指揮執行，自難指檢察官執行之指揮為違法或其執行
    方法不當（最高法院100年度台抗字第936裁定意旨參照）。
    又刑罰執行，由檢察官依指揮書附具之裁判書為之，刑事訴
    訟法第457條第1項、第458條規定至明。從而檢察官依確定
    判決指揮執行，即無執行之指揮違法或其執行方法不當之可
    言，至於原確定判決，是否有認定事實錯誤或違背法令之不
    當，應循再審或非常上訴程序以資救濟，尚無對之聲明異議
    之餘地（最高法院108年度台抗字第206號、107年度台抗字
    第982號裁定意旨參照）。
三、經查：
  ㈠本件受刑人因竊盜等案件，經臺灣新北地方法院以106年度易
    字第547號判決判處罪刑共22罪，並諭知如原判決附表一編
    號2、5至7、11至15、17、20所示之犯罪所得均沒收，於全
    部或一部不能沒收或不宜執行沒收時，追徵其價額；嗣檢察
    官及受刑人不服提起上訴，經本院以107年度上易字第394號
    就原審判決附表一編號2部分撤銷改判（不為沒收之諭知）
    ，其他部分上訴駁回確定。臺灣新北地方檢察署執行檢察官
    即依本院上開確定判決執行沒收、追徵，經估算合計受刑人
    應執行追徵之犯罪所得為4萬3,826元，而於107年9月11日、
    108年3月14日分別沒入259元、368元，再於110年7月28日函
    請法務部○○○○○○○○○○○，就保管受刑人之保管金、勞作金，
    於4萬3,199元之範圍內，酌留其每月在監生活所需經費3,00
    0元後，餘款匯送該署執行沒收，並於110年8月12日沒入2,0
    57元等情，業經本院依職權調閱臺灣新北地方檢察署107年
    度執沒字第5297號執行案件卷宗確認無訛，此部分事實均堪
    認定。
　㈡依上說明，本件檢察官依本院前揭確定判決指揮執行，是屬
    有據，難認有執行之指揮違法或其執行方法不當可言。受刑
    人雖以其犯罪所得應扣除捐款款項21,886元為由聲明異議，
　　惟按犯罪所得，屬於犯罪行為人者，沒收之，於全部或一部
    不能沒收或不宜執行沒收時，追徵其價額。犯罪所得，包括
    違法行為所得、其變得之物或財產上利益及其孳息。犯罪所
    得已實際合法發還被害人者，不予宣告沒收或追徵，刑法第
    38條之1第1項前段、第3項至第5項分別定有明文。有關犯罪
    所得沒收規定之立法意旨，係為貫徹任何人都不得保有犯罪
    所得之原則，而以澈底剝奪犯罪所得之方式，以根絕犯罪誘
    因，同時避免被告坐享犯罪所得而顯失公平正義，另為優先
    保障被害人因犯罪所生之求償權，於同條第5項明定限於個
    案已實際合法發還時，始毋庸沒收。觀諸本院上開確定判決
    第6頁第15至16行已敘明「…且於原審辯論終結後捐款21,886
    元予公益慈善團體…」等語，顯已審酌受刑人所稱捐款乙事
    ，受刑人雖稱其捐款之21,886元如予追徵，依刑法第38條之
    2第1項、第2項有過苛之虞、欠缺刑法之重要性及犯罪所得
    價值低微之情形，然此係對於本院上開確定判決之內容及實
    體審查事項為爭執，非屬聲明異議程序可得審酌事項。
四、綜上，本件檢察官依確定判決執行沒收、追徵程序，於法有
    據，並無執行指揮不當之處。受刑人對上開執行命令聲明異
    議，為無理由，應予駁回。
據上論斷，應依刑事訴訟法第486條，裁定如主文。 
中　　華　　民　　國　　110 　年　　11　　月　　 5 　 日
                  刑事第二十二庭審判長法　官  王美玲
                                      法　官  汪怡君
                                      法　官  葉韋廷
以上正本證明與原本無異。
不得抗告。
                                      書記官  李逸翔
中　　華　　民　　國　　110 　年　　11　　月　　8 　　日